【裁判字號】    97,交聲,2848
【裁判日期】    971231
【裁判案由】    交管條例聲異
【裁判全文】
臺灣板橋地方法院交通事件裁定        97年度交聲字第2857號
原處分機關  臺北市交通事件裁決所
異  議  人
即受處分人  甲○○
上列異議人即受處分人因違反道路交通管理處罰條例案件，對於
臺北市交通事件裁決所民國97年10月 1日所為如附表所示之裁決
處分，聲明異議，本院裁定如下：
    主  文
異議均駁回。
    理  由
一、按道路交通管理處罰條例所稱之「車輛」，係指在道路上以
    原動機行駛之汽車（包括機器腳踏車）或以人力、獸力行駛
    之車輛；汽車駕駛人，爭道行駛有機器腳踏車不在規定車道
    行駛之情形者，處新臺幣（下同）六百元以上一千八百元以
    下罰鍰；汽車駕駛人有上開違規情形者，除依原條款處罰鍰
    外，並予記違規點數一點，道路交通管理處罰條例第三條第
    八款、第四十五條第十三款、第六十三條第一項第一款分別
    定有明文。
二、本件原處分認異議人即受處分人甲○○分別於如附表所示之
    時間，騎乘其所有之車號Ｌ三Ｗ－八八七號重型機車，行駛
    在臺北市○○路○段北往南繪設有「禁行機車」標字之內側
    第四車道，經臺北市政府警察局北投分局交通分隊執勤員警
    拍照採證，並掣單逕行舉發。嗣受處分人於民國九十七年八
    月二十八日提出申訴，經原處分機關函請舉發單位調查結果
    ，仍認受處分人確有上開不在規定車道行駛之違規行為，原
    處分機關乃依道路交通管理處罰條例第四十五條第十三款、
    第六十三條第一項第一款（原裁決書漏未記載第一項第一款
    ，惟不影響其裁決效力）及違反道路交通管理事件統一裁罰
    基準表規定，分別裁處罰鍰六百元，並各記違規點數一點。
三、異議意旨略以：依採證照片看不出有何「禁行機車」之標字
    ，且整條路車道有縮減也有增加，僅憑警察所拍攝之照片，
    並無法證明異議人機車行駛在承德路六段之禁行機車車道云
    云。
四、經查：本件異議人分別於如附表所示之時間、地點騎乘其所
    有之車號Ｌ三Ｗ－八八七號重型機車，違規行駛於禁行機車
    車道，經警拍照採證並掣單逕行舉發等情，有採證照片三幀
    、如附表所示之舉發違反道路交通管理事件通知單三紙附卷
    可稽，復據證人乙○○於本院調查時到庭具結證稱：本件九
    十七年六月四日上午七時三十五分、同年七月七日上午七時
    三十二分之交通案件係伊舉發，舉發的路段是承德路六段往
    南，該路段共有六車道，從照片中異議人機車右側尚有二車
    道，可看出異議人機車是走在第四車道。伊在路旁以照相機
    蒐證拍照，該位置與今日提出禁行機車標字照片距離約五十
    公尺，而今日庭提禁行機車標字的照片是位在承德路七段進
    入六段之入口，所以異議人行車的地點尚受上開標字之限制
    ，依法規定每個路段的入口處只要設有上開標字，該整條路
    段就均在限制範圍內。「（問：異議人另於九十七年六月二
    十三日上午七時三十三分，也被交通警察大隊舉發，依卷附
    採證照片，是否可以看出行車的位置？）可以，這也是在承
    德路六段拍攝，地點就與我前開舉發的地點差不多。」等語
    綦詳（見本院九十七年十二月十二日訊問筆錄），又承德路
    六段北往南內側一、二、三、四車道，於承德路七段進入承
    德路六段入口處地面均設有「禁行機車」標字，並有證人所
    提出事後拍攝之現場照片、臺北市政府警察局北投分局九十
    七年九月十六日北市警投分交字第０九七三四二六一二００
    號、同年十月二十三日北市警投分交字第０九七三二０八八
    三００號書函影本二份附卷可稽，而觀諸卷附之採證照片固
    無法顯示異議人所行駛之車道設有「禁行機車」標字，然異
    議人對於在上開時間究係行駛於何路段，自屬了然於心，焉
    能僅因拍攝位置未能看出有「禁行機車」標字，即謂其無違
    規事實，且異議人於本院調查時就係在臺北市○○路○段北
    往南之內側第四車道上為警拍照採證一節已不爭執，應可認
    定異議人所騎乘車道確有「禁行機車」之管制，其不在規定
    車道行駛之違規事實，至為灼然。雖異議人辯稱：依照該路
    段的標字設置位置，會讓駕駛人誤以為後半段已經不受限制
    云云，惟按「禁行機車」標字，係用以告示本車道禁止汽缸
    總排氣量未滿五百五十立方公分之機器腳踏車通行；繪設於
    路段起點；路段過長時，得於路段中加繪之，道路交通標誌
    標線號誌設置規則第一百七十八條定有明文，依法規效力而
    言，應係自「禁行機車」標字設立之處起，依車輛行進方向
    往前生效，於未有其它交通標誌、標線、號誌指示變更前，
    均受其拘束，此為已考領駕駛執照之駕駛人應有之一般常識
    ，則在距離本件違規地點前約五十公尺之承德路七段進入承
    德路六段入口處，內側第四車道上既繪設有「禁行機車」標
    字，業如前述，已足以提醒用路人該車道禁止機車通行，參
    以異議人亦自承：該路段為上班必經路段，其是從承德路七
    段往六段方向行駛等語，足徵異議人於進入該路段之初，即
    得見上開「禁行機車」標字而知悉該車道禁止機車通行，仍
    逕予駛入，其駕駛行為自有過失甚明，是異議人前開所辯，
    顯係事後避就卸責之詞，委不足採。
五、綜上，本件事證明確，異議人在如附表所示時間、地點騎乘
    機車，不在規定車道行駛之違規事實，洵堪認定。從而，原
    處分機關據以援引前揭規定，分別裁處異議人罰鍰六百元，
    並各記違規點數一點，於法並無違誤。本件異議為無理由，
    均應予駁回。
據上論斷，應依道路交通案件處理辦法第十九條，裁定如主文。
中    華    民    國    97    年    12    月    31    日
                    交通法庭    法  官  劉  安  榕
以上正本證明與原本無異
如不服本裁定，應於裁定送達後5 日內敘明抗告理由，向本院提
出抗告狀。
                                書記官  陳  盈  真
中    華    民    國    97    年    12    月    31    日
附表：
┌─────┬────┬────┬─────┬─────┬──────┐
│   編號   │違規時間│違規事實│舉發單位/ │裁決書    │違反法條    │
├─────┼────┤        │通知單編號│          ├──────┤
│ 本院案號 │違規地點│        │          │          │處罰主文    │
├─────┼────┼────┼─────┼─────┼──────┤
│    (一)    │97/06/04│機器腳踏│臺北市政府│北市○○○○道路交通管理│
│          │07:35   │車，不在│警察局北投│第裁22-AD │處罰條例第45│
│97交聲2857│臺北市○○○○○道│分局交通分│0000000號 │條第13款、第│
│          │德路六段│行駛    │隊/97年6月│          │63條第1項第1│
│          │北往南內│        │18日/北市 │          │款（原裁決書│
│          │側第四車│        │警交大字第│          │漏未記載第 1│
│          │道      │        │AD0000000 │          │項第1款， 惟│
│          │        │        │號        │          │不影響其裁決│
│          │        │        │          │          │效力）。    │
│          │        │        │          │          ├──────┤
│          │        │        │          │          │罰鍰新臺幣6 │
│          │        │        │          │          │百元，並記違│
│          │        │        │          │          │規點數1點。 │
├─────┼────┼────┼─────┼─────┼──────┤
│    (二)    │97/06/23│機器腳踏│臺北市政府│北市裁罰字│同上欄      │
│          │07:33   │車，不在│警察局北投│第裁22-AD │            │
│97交聲2858│臺北市○○○○○道│分局交通分│0000000號 │            │
│          │德路段北│行駛    │隊/97年7月│          │            │
│          │往南內側│        │7日/北市警│          │            │
│          │第四車道│        │交大字第AD│          │            │
│          │        │        │0000000號 │          │            │
├─────┼────┼────┼─────┼─────┼──────┤
│    (三)    │97/07/07│機器腳踏│臺北市政府│北市裁罰字│同上欄      │
│          │07:32   │車，不在│警察局北投│第裁22-AD │            │
│97交聲2848│臺北市○○○○○道│分局交通分│0000000號 │            │
│          │德路段北│行駛    │隊/97年7月│          │            │
│          │往南內側│        │16日/北市 │          │            │
│          │第四車道│        │警交大字第│          │            │
│          │        │        │AD0000000 │          │            │
│          │        │        │號        │          │            │
└─────┴────┴────┴─────┴─────┴──────┘


司法院資訊處製作；財團法人民間司法改革基金會備份。
